【裁判字號】    97,訴,1580
【裁判日期】    980123
【裁判案由】    返還所有物等
【裁判全文】
臺灣臺南地方法院民事判決              97年度訴字第1580號
原      告  丁○○
                        樓之1.
訴訟代理人  李岳霖律師
被      告  己○○
被      告  唐文宗
被      告  丙○○
上列當事人間返還所有物等事件，經本院於民國98年1月7日言詞
辯論終結，判決如下：
    主  文
被告己○○、乙○○、丙○○應共同將坐落於臺南縣仁德鄉○○
段第六Ｏ一地號土地上，建號第一七Ｏ建號即門牌號碼臺南縣仁
德鄉○○村○○○街12號房屋騰空並返還原告。
被告己○○應給付原告新臺幣參拾玖萬元，及自民國九十六年十
二月十日起至清償日止，按年利率百分之五計算之利息。
訴訟費用由被告負擔。
    事實及理由
一、按原告於判決確定前，得撤回訴之全部或一部，民事訴訟法
    第262條第1項定有明文。查本件原告於訴狀送達被告後，在
    本院審理中，撤回對被告甲○○、戊○○部分之起訴（見本
    院卷第54頁），且已得其同意，是原告對被告甲○○、戊○○之訴訟，已生撤回之效力，合先敘明。又本件被告均經合
    法通知，均未於言詞辯論期日到場，核均無民事訴訟法第
    386條所列各款情形，應依原告之聲請，由其一造辯論而為
    判決。
二、原告主張：
  (一)緣被告己○○與原告於民國95年7月24日定有租賃契約，向
    原告承租門牌號碼為臺南縣仁德鄉○○○街12號房屋（下稱
    系爭房屋），租期自95年8月10日起至98年8月9日止，共計3
    年，以每月租金新臺幣（下同）3萬元代價租予被告己○○
    使用。詎料，被告己○○於96年10月25日起違反雙方間之租
    賃契約第4條第1項規定，未經原告同意，任意將系爭房屋全
    部轉交訴外人甲○○使用並違法開設「亞曼尼美容SPA市招
    ，溫莎男女美容SPA會館」，而被告甲○○因上開違法經營
    行為於96年11月20日遭臺南縣政府以違反建築法第77條第3
    項規定，課予12萬元之罰鍰，且被告己○○自96年12月10日
    起迄今亦拖欠原告租金，有11個月之久。其後，原告就被告
    己○○之轉交系爭房屋予他人使用及拖欠租金等行為，分別
    於96年11月29日、96年12月25日曾寄發存證信函通知被告己○○出面協商相關事宜，惟伊拒不出面，嗣原告於97年1月
    24日復以存證信函通知被告己○○終止本件租約，惟始終未
    獲被告己○○置理。
  (二)被告己○○於原告終止本件租約後，仍於97年間一再以相同
    手法，將系爭房屋再分別轉交被告乙○○及被告丙○○違法
    經營「愛爾麗美容護膚名店（原溫莎男女美容SPA會館）」
    ，致原告遭臺南縣政府課予6萬元罰鍰之行政處分。嗣被告
    己○○另將系爭房屋轉交訴外人戊○○經營「溫莎美容材料
    行」，惟戊○○亦遭臺南縣政府課處行政罰鍰之處分。
  (三)被告己○○應依民法第179條暨第767條等規定，返還系爭房
    屋予原告，並負不當得利及損害賠償責任：
    1.按「無法律上之原因而受利益，致他人受損害者，應返還
      其利益。雖有法律上之原因，而其後已不存在者，亦同。
      」民法第179條訂有明文。復按「所有人對於無權占有或
      侵奪其所有物者，得請求返還之。對於妨害其所有權者，
      得請求除去之。有妨害其所有權之虞者，得請求防止之，
      民法第767條定有明文。
    2.本件被告己○○違反雙方間之租約，於本件租賃契約存在
      期間，屢次拖欠原告租金（即96年12月10日及97年1月10
      日），計6萬元。嗣被告己○○於原告97年l月24日終止本
      件租約後，被告己○○又將系爭房屋不法佔為己有，數次
      將系爭房屋轉交訴外人甲○○、被告乙○○及訴外人戊○○等人使用，致使原告無端損失相當於長達11個月之租金
      收入，計33萬元。
    3.綜上所述，今被告己○○自97年1月24日租約終止日起迄
      今，始終未將系爭房屋交還原告，並違法將系爭房屋轉交
      他人，且該不法侵害現仍持續進行中，核其所為，被告揚
      明宗顯己侵害原告權利甚鉅，為此，原告自得依民法第
      179條及第767條等規定請被告己○○返還系爭房屋，並負
      返還不當得利之責任。
  (四)本件被告丙○○及乙○○與原告間並無任何租賃關係存在，
    惟渠等於原告發函催請交還系爭房屋後，渠等仍視法律為無
    物，無權佔用原告房屋，並分別違法經營美容護膚店，致使
    原告受有財產上之損害，為此，原告爰依民法第767條規定
    ，訴請渠等交還系爭房屋予原告，自有理由。
  (五)並聲明：1.被告己○○、乙○○、丙○○應共同將坐落於臺
    南縣仁德鄉○○段601地號上，建號第170號即門牌號碼臺南
    縣仁德鄉○○村○○○街12號房屋騰空並返還原告；2.被告
    己○○應給付原告新臺幣390,000元，及自民國96年12月10
    日起至清償日止，按年利率百分之5計算之利息。
三、經查：
  (一)原告主張之前開事實，業據其提出租賃契約、存證信函、臺
    南縣政府行政處分書、臺南縣稅務局97年期房屋稅轉帳繳納
    證明等為證，核屬相符，而被告均未於言詞辯論期日到場，
    亦均未提出準備書狀做任何聲明或陳述，自堪信原告之主張
    為真實。
  (二)按所有人對於無權占有或侵奪其所有物者，得請求返還之，
    民法第767條定有明文。本件租賃契約既已終止，則被告己○○、乙○○、丙○○自均無占有系爭房屋之合法權源，因
    此，原告基於所有物返還請求權，請求判令被告己○○、乙○○、丙○○應自系爭房屋中遷出並將房屋返還原告，即屬
    正當，應予准許，爰判決如主文第1項所示。
  (三)被告己○○積欠原告租金390,000元未付乙節既如上述，則
    原告根據租賃契約及民法第439條之規定，請求被告己○○
    給付欠繳之租金390,000元，及自96年12月10日起至清償日
    止，按年息百分之5計算之利息，為有理由，應予准許，爰
    判決如主文第2項所示。
四、末按訴訟費用，由敗訴之當事人負擔；又法院為終局判決時
    ，應依職權為訴訟費用之裁判，分據民事訴訟法第78條、第
    87條第1項定有明文。查本件應徵之第一審訴訟費用為
    13,276元，此有卷附之裁判費審核單可稽，故被告既受敗訴
    判決，自應負擔上開訴訟費用，爰依前揭規定，併依職權確
    定之，附此敘明。
五、本件原告之訴為有理由，依民事訴訟法第385條第1項前段、
    第78條、第87條第1項，判決如主文。
中    華    民    國    98    年    1     月    23    日
                  民事第二庭    法  官  侯明正
以上正本係照原本作成。
如對本判決上訴，須於判決送達後20日內向本院提出上訴狀。
中    華    民    國    98    年    1     月    23    日
                                書記官  程欣怡


司法院資訊處製作；財團法人民間司法改革基金會備份。
